臺灣臺北地方法院民事判決　　　　　　　93年度訴字第4085號
原　　　告　甲○○
被　　　告　乙○○
訴訟代理人　丙○○
上列當事人間侵權行為損害賠償事件，本院於民國九十四年八月
十五日言詞辯論終結，判決如下：
    主  文
原告之訴及假執行之聲請均駁回。
訴訟費用由原告負擔。
    事實及理由
一、原告起訴略以：被告於民國91年7月22日19時許，駕駛車牌
    號碼Ｘ3─8278號自用小客車，沿台北市○○○路○段，由南
    往北方向行駛慢車道，途經該路段77巷口，欲變換車道至快
    車道時，本應注意汽車行駛時，駕駛人應注意車前狀況，並
    隨時採取必要之安全措施，而依當時情況，天候晴，夜間有
    照明，路面乾燥、無缺陷、視距良好，並無不能注意之情事
    ，詎被告竟能注意而疏未注意，追撞訴外人陳國明駕駛之搭
    載原告之車牌號碼7Ａ─046號營業小客車，致原告因之受有
    頸椎受傷症候群、慢性頸肌痛及左側頸椎神經根病變等傷害
    ，原告為此支付新台幣（下同）50,000元之醫療費用、
    5,500元之計程車費用，又原告因高達62次上之上班時間看
    診、到庭等因素，去年未拿到2個月的獎勵金共120,000元，
    被告亦應予以賠償，原告因此車禍受到身心、精神上的煎熬
    ，故請求精神上之損害賠償，合計共700,000元，爰依侵權
    行為之法律關係請求原告給付700,000元，並聲明願供擔保
    請准宣告假執行等語。
二、被告辯稱：其固於91年7月22日17時許，與訴外人陳國明所
    駕駛之車輛發生輕微碰撞，然案發時，被告與訴外人陳國明
    、及其車上乘客即原告、朴晟夏等人，均已當場確認並無人
    、車之傷害，事隔一個月，原告方主張其因本件車禍受有頸
    椎神經根病變等傷害，原告之傷病與本件車禍並無相當因果
    關係；又原告請求之醫療計程車費用部份，未附單據，且經
    查原告至各該醫院有時乃為其自己之感冒或其他傷病就診，
    與本件其所謂之頸椎酸痛根本無關，自應由原告舉證以實，
    再其主張沒拿到公司二個月獎勵金，亦未舉證等語。
三、兩造不爭執之事實：
    被告於91年7月22日19時許，駕駛車牌號碼Ｘ3─8278號自用
    小客車，沿台北市○○○路○段，由南往北方向行駛慢車道
    ，途經該路段77巷口，欲變換車道至快車道時，撞及訴外人
    陳國明駕駛之搭載原告之車牌號碼7Ａ─046號營業小客車。
四、按當事人主張有利於己之事實者，就其事實有舉證之責任，
    民事訴訟法第277條前段定有明文。又按損害賠償之債，以
    有損害之發生及有責任原因之事實，並二者之間，有相當因
    果關係為成立要件。故被上訴人所主張損害賠償之債，如不
    合於此項成立要件者，即難謂有損害賠償請求權存在（最高
    法院48年台上字第481號判例可資參照）。本件被告否認車
    禍之發生與原告所主張之傷害間有因果關係，則原告就此應
    負舉證責任。經查，
（一）依台灣高等法院刑事庭向台北市立仁愛醫院所調得之原告
      病歷可知，原告於案發前10個月 (即90年9月27日)，即有
      腰背酸痛之病史達3、4年之久 (low back pain for 3-4
      yrs, off and on)，此有台北市立仁愛醫院（下稱仁愛醫
      院）93年11月29日北市仁醫歷字第09361021800號函暨所
      附原告之病歷資料附於台灣高等法院93年度交上易字第
      255 號卷宗可憑（參該卷宗第53頁）。嗣原告於91年9月
      25日再至仁愛醫院就診，主訴因91年8月10日車禍後左臂
      麻木感及暈昡，檢查後發現原告左側第六頸椎神經皮節區
      有輕度感覺障礙及兩側肩部及後頸部肌肉有「引痛點」，
      診斷為「名傷症候群」，乃投與肌肉鬆弛劑及止痛消炎劑
      ，並安排腦電波檢查，其腦電波係屬正常，該院診斷書載
      原告係「慢性頸肌痛」及「腰部肌腱炎」，病因為外傷後
      或長期不正確之姿勢所導至之肩頸部疼痛，且原告於神經
      學檢查時可見患部肌痛繃緊及「引痛感」之出現等情，亦
      有台北市立聯合醫院94年2月14日北市醫仁字第094312162
      00號函附於台灣高等法院93年度交上易字第255號卷宗可
      稽（參該卷宗第102頁）。然原告為慣用左手之人，工作
      時復需長期使用電腦 (見本院93年度交易字第111號案件
      93年7月30日審判程序筆錄第12頁)，且原告於台灣高等法
      院刑事庭94年5月2日審理時亦表示其有坐姿不良、駝背之
      情形，再加上原告腰背酸痛之病史達3、4年之久，是該院
      診斷書所載原告「慢性頸肌痛」等傷害，除外傷外，亦有
      可能係原告長期不正確之姿勢所導致，原告指訴其所受之
      傷係因本案車禍所造成，情理上雖非絕無可能，但在一般
      生活經驗上仍有其他有利於被告之合理推斷，是尚不得遽
      認原告所指述之上揭傷害，與本案被告駕車肇事間有因果
      關係存在。
（二）原告於車禍發生後首次就診係至新泰綜合醫院，其於91年
      7 月22日案發後10餘日之同年8月2日至該院就醫時，主訴
      「左手肘痛」，並無頭痛、頭暈、頸椎受傷、頸肌痛或左
      側頸椎神經根病變等症狀，該院之醫師並診斷係「骨關節
      病」，嗣原告於91年8月28日再至該院就診，原告向醫師
      表示頸背酸至左上肢有數日之久，但並未表示麻痛或神經
      感覺異常，原告亦告訴醫師其就診1個月前有頸部受傷病
      史，但因醫師判斷無直接關係，故先用藥物保守治療，經
      1 星期藥物治療，症狀仍然存在，乃給予Ｘ光檢查，發現
      原告頸椎並無骨折或移位現象，而造成頸背酸至左上肢之
      可能病因有很多，諸如：頸椎問題、神經問題、肌內肌腱
      問題、血液循環問題甚至睡不好覺，情緒均有可能，原告
      就診前1個月雖有頸椎受傷病史，但其頸背酸至左上肢係
      就診數日前所產生，無法得知該症狀係直接由車禍撞擊所
      引起，臨床上，頸椎受傷後之症狀都是受傷後立即發生酸
      麻現象等情，有該院92年12月31日新泰管字第92273號函
      暨所附之新泰綜合醫院就診摘要表 (見92年度調偵字第
      724 號卷第42頁至第43頁)、該院94年3月1日 (94)新泰管
      字第94029號函暨所附之新泰綜合醫院病歷及就診摘要表
      （見台灣高等法院93年度交上易字第255號卷第113頁至第
      119頁）可稽。而證人即醫師許昭智於台灣台北地方法院
      檢察署偵查中亦到庭證稱：看撞擊之程度，如果組織有受
      損壓迫到神經的話可能馬上酸痛，重一點如果壓到神經就
      會酸、麻、痛，任何一種病產生的原因很多，長期坐姿不
      良也有可能產生原告主訴之頸背酸至左上肢之病情等語（
      參台灣台北地方法院檢察署92年度調偵字第724號卷第57
      頁），綜合新泰綜合醫院的上揭專業意見及證人許昭智之
      證詞，原告之頸背酸至左上肢病情，係於就診前數日發生
      ，雖原告已告知醫師約1個月前有頸椎受傷病史，但醫師
      仍認無法得知該症狀係由本案事故所引起，且臨床上若因
      車禍撞擊產生之頸部酸、麻、痛現象，應係受傷後立即發
      生，原告於就診前數日始行發生，尚難認為其頸背酸至左
      上肢之病情與本案事故有關。
（三）原告於91年10月22日至台大醫院就診，主訴為左側上肢麻
      木併頸部酸痛，並告知醫師於91年7月間被後車追撞導致
      頸部撞及車枕，依其上開病史符合左側頸椎神經根病變之
      診斷，而神經根病變係指神經根 (週邊神經離開脊髓的部
      份）產生病變，常見原因有壓迫 (如骨刺、骨頭或椎間盤
      突出壓迫神經)、拉扯傷 (如外傷)、發炎、感染或腫瘤壓
      迫等症狀在相對應的神經支配區域會有痛或無力之現象，
      ，但台大醫院並無法確定原告頸椎神經根病變絕對係外力
      撞擊所造成等情，有台大醫院94年2月23日校附醫祕字第0
      940201492號函附於台灣高等法院93年度交上易字第255
      號卷第110、111頁可憑，是尚無法認定原告之神經根病變
      與本件車禍有因果關係。
五、綜上所述，原告所受頸椎受傷症候群、慢性頸肌痛及左側頸
    椎神經根病變等傷害，病因甚多，綜合原告本身之病史及上
    開醫院的專業意見，尚難認在一般情形下，在此環境，有此
    行為之同一條件，均可發生同一之結果，原告之傷與本案車
    禍尚難認有因果關係。從而，原告依據侵權行為之法律關係
    ，請求被告給付原告700,000元，即無理由，應予駁回。又
    原告之訴既經駁回，其假執行之聲請即失所附麗，應併予駁
    回。
六、因本案事證已臻明確，兩造其餘主張陳述及所提之證據，均
    毋庸再予審酌，附此敘明。
七、結論：原告之訴為無理由，依民事訴訟法第78條判決如主文
    。
中　　華　　民　　國　　94　　年　　8　　月　　31　　日
                  民事第六庭    法　官　郭美杏
以上正本係照原本作成
如對本判決上訴，須於判決送達後20日內向本院提出上訴狀
中　　華　　民　　國　　94　　年　　8 　 月　　31　　日
                    　　　　　　書記官　池東旭
